【裁判字號】    95,訴,225
【裁判日期】    951122
【裁判案由】    行使偽造文書等
【裁判全文】
臺灣花蓮地方法院刑事判決               95年度訴字第225號
    公  訴  人  臺灣花蓮地方法院檢察署檢察官
    被      告  乙○○
上列被告因行使偽造文書等案件，經檢察官提起公訴（95年度偵
緝字第84號），本院判決如下：
    主  文
乙○○行使偽造私文書，足以生損害於公眾及他人，處有期徒刑
陸月，如易科罰金，以銀元參佰元即新臺幣玖佰元折算壹日。
    事  實
一、乙○○與甲○○為男女朋友關係，因甲○○不識字，故其於
    民國92年間曾為甲○○填寫郵局帳戶（局號：0000000 號、
    帳號：0000000 號）之取款憑條，俾甲○○得持該取款憑條
    順利在郵局提領新臺幣（下同）2 萬元之存款，乙○○因此
    得知甲○○郵局帳戶之密碼為7777號。詎乙○○竟意圖為自
    己不法之所有，趁其自94年5 月間某日起借居在甲○○位在
    花蓮縣卓溪鄉山里104之1號住處之機會，於同年6 月13日下
    午2 時許，見甲○○外出有機可趁，乃徒手竊取甲○○之郵
    局存摺及印章，並於得手後旋即前往花蓮縣玉里鎮玉里郵局
    ，其在取款憑條上盜蓋甲○○之印章，並填寫甲○○郵局帳
    戶之局號、帳號、密碼、欲提領之35000 元金額而偽造私文
    書後，即持該偽造私文書及其竊來之郵局存摺、印章，向該
    郵局之承辦人員行使，致該郵局承辦人員陷於錯誤，誤認乙
    ○○乃受甲○○委託取款之人，而將甲○○帳戶內之現金35
    000 元當場交付與乙○○，足生損害於甲○○及郵局管理提
    款事務之正確性。嗣因甲○○察覺有異始報警查悉上情。
二、案經甲○○訴由花蓮縣警察局玉里分局報告臺灣花蓮地方法
    院檢察署檢察官偵查起訴。
    理  由
一、訊據被告乙○○固不否認其於上開時間曾持甲○○之郵局存
    摺及印章，至前揭郵局以甲○○名義填寫載有前開內容之取
    款憑條，並將該取款憑條及甲○○之郵局存摺、印章交付於
    郵局承辦人員而行使，使郵局承辦人員因此將甲○○帳戶內
    之現金35000 元當場交付之事實，核與證人甲○○所證相符
    ，並有甲○○之郵局存摺影本一份、取款憑條影本一紙、現
    場照片二張、郵局監視器翻拍相片六張在卷可稽，此部分事
    實自堪信為真實而得先予認定。惟被告矢口否認有何竊盜、
    行使偽造取款憑條、詐欺取財之犯行，其辯稱：本件是甲○
    ○要伊幫她領錢，說錢要給她兒子使用，伊將錢領出來以後
    ，就把錢、郵局存摺、印章放在桌上，甲○○還說領回來就
    好云云。惟查，本件業據證人甲○○指述歷歷，其於本院證
    稱：被告自94年5 月間開始暫住在伊家裡，兩人是男女朋友
    ，感情沒有特別好或不好，案發當天伊去姊姊家，皮包放在
    客廳沒有帶出去，出門的時候被告一個人在沙發上睡覺，到
    了下午2 點回到家時，發現家裡機車不見了，也沒有看到被
    告，因為被告住在家裡期間不會外出，伊覺得有異就趕快去
    檢查皮包，發現皮包內的郵局存摺及印章都不見了，伊隨即
    打電話到三民郵局去問，郵局說沒有人來領錢，伊又打電話
    到玉里郵局去問，玉里郵局的人說剛剛才有人來領錢。被告
    於當天下午3 點多回來後，伊就質問他，被告說他沒有拿，
    當天晚上被告就離開了，伊於是於16日早上到警局報案，警
    方有到郵局調監視器錄影帶，確認是被告領的錢。被告會知
    道伊的帳戶密碼是7777號，是因為伊不識字，所以曾於92年
    間請他幫忙領過2 萬元。因為此次被告把伊的郵局存摺、印
    章偷去盜領存款沒有返還，伊事後只好去辦新的存摺及印章
    。案發1 個月後，被告有打電話回來問伊為何要告他，還說
    要工作3 個月、賺10萬元還伊，但到現在都還沒還等語明確
    （見本院95年8 月17日審理筆錄第2頁至第7頁），且經本院
    函詢花蓮郵局有關甲○○上開郵局帳戶，是否有辦理存摺遺
    失補發、印鑑遺失更換之事宜時，該局函覆稱：儲戶甲○○
    之上開郵局帳戶曾於94年6 月16日有辦理存摺遺失補發、印
    鑑遺失更換之紀錄等語，此有該局函文二紙在卷可稽（見本
    院卷第9 頁至第12頁、第29頁至第31頁），則本件若果如被
    告所辯，係甲○○委請被告領款，被告領妥款項後，既如其
    所述已返還存摺、印章、代領之35000元，甲○○焉有可能
    隨即於3日後即辦理存摺遺失補發、印鑑遺失更換？此客觀
    事實已足證證人甲○○證述內容較被告所辯情節為可採。再
    被告於本院自承確實曾告知甲○○：若當時交給她的錢不見
    了，伊就再賺10萬元給她等語，則被告若係為甲○○代領款
    項，且已將款項交給甲○○，其事後實無必要為甲○○負擔
    該筆款項不見之損失，此被告事後承諾賠付10萬元給甲○○
    之事實，益足證明被告所辯不可採，本件確係被告竊得甲○
    ○之郵局存摺及印章後，偽造取款憑條並持以行使於郵局承
    辦人員，而詐得35000元無誤。本案事證業已明確，被告之
    犯行堪以認定，應予依法論科。
二、查刑法業於94年2月2日修正公布，並於被告行為後之95 年7
    月1 日施行（以下簡稱新刑法，修正前刑法以下簡稱舊刑法
    ），參酌最高法院95年5月23日刑事庭第8次會議決議，新刑
    法第2條第1項之規定，係規範行為後法律變更所生新舊法律
    比較適用之準據法，於新刑法施行後，應適用新刑法第2 條
    第1 項之規定，為「從舊從輕」之比較，另於比較時應就罪
    刑有關之共犯、未遂犯、想像競合犯、牽連犯、連續犯、結
    合犯，以及累犯加重、自首減輕暨其他法定加減原因（如身
    分加減）與加減例等一切情形，本於統一性及整體性原則，
    綜其全部罪刑之結果而為比較，本案涉及法律變更部分經附
    表所示比較新舊刑法之規定，以舊刑法有利於被告，依新刑
    法第2條第1項前段規定，自應適用最有利於被告之舊刑法。
    核被告所為，係犯刑法第320條第1 項之竊盜罪，同法第216
    條、第210條之行使偽造私文書罪，同法第339條第1 項之詐
    欺取財罪。被告盜用印章蓋印印文之行為，為偽造私文書之
    部分行為，不另論罪，其偽造私文書之低度行為復為嗣後行
    使之高度行為所吸收，亦不另論罪。被告所犯上開三罪間，
    具有方法目的之牽連關係，應依舊刑法第55條之規定，從一
    重論以行使偽造私文書罪處斷。公訴人雖僅就被告所犯竊盜
    罪、行使偽造私文書罪之犯行提起公訴，然檢察官就犯罪事
    實一部起訴者，其效力及於全部，本件被告所犯詐欺取財之
    犯行，既與檢察官起訴部分有牽連犯之裁判上一罪關係，業
    如前述，本院自應予一併加以裁判。爰審酌被告與被害人甲
    ○○本為男女朋友關係，被告竟利用其居住在被害人甲○○
    家中之機會，竊取存摺、印章而盜領其存款，犯後不僅未賠
    付盜領之款項，甚至始終否認犯行，未見悔意等一切情狀，
    量處如主文所示之刑，並諭知易科罰金之折算標準。
據上論斷，應依刑事訴訟法第299條第1項前段，刑法第2條第1項
前段、第216條、第210條、第320條第1項、第339條第1項，修正
前刑法第55條、第41條第1項前段，罰金罰鍰提高標準條例第1條
前段，修正前罰金罰鍰提高標準條例第2 條，現行法規所定貨幣
單位折算新臺幣條例第2條，判決如主文。
本案經檢察官王怡仁到庭執行職務。
中    華    民    國    95    年    11    月    22    日
                              臺灣花蓮地方法院刑事第三庭
                                  審判長法  官    鄭培麗
                                        法  官    張嘉芬
                                        法  官    鄭光婷
上列正本證明與原本無異。
如對本判決不服，應於送達後10日內，向本院提出上訴狀。（應
抄附繕本）
                                        書記官
中    華    民    國    95    年    11    月    27    日
附錄本判決論罪之法律條文：
中華民國刑法第216條：
(行使偽造變造或登載不實之文書罪)
行使第二百十條至第二百十五條之文書者，依偽造、變造文書或
登載不實事項或使登載不實事項之規定處斷。
中華民國刑法第210條：
(偽造變造私文書罪)
偽造、變造私文書，足以生損害於公眾或他人者，處五年以下有
期徒刑。
中華民國刑法第320條第１項：
(普通竊盜罪、竊佔罪)
意圖為自己或第三人不法之所有，而竊取他人之動產者，為竊盜
罪，處五年以下有期徒刑、拘役或五百元以下罰金。
意圖為自己或第三人不法之利益，而竊佔他人之不動產者，依前
項之規定處斷。
前二項之未遂犯罰之。
中華民國刑法第339條第１項：
(普通詐欺罪)
意圖為自己或第三人不法之所有，以詐術使人將本人或第三人之
物交付者，處五年以下有期徒刑、拘役或科或併科一千元以下罰
金。
以前項方法得財產上不法之利益或使第三人得之者，亦同。
前二項之未遂犯罰之。
附表：
┌──┬──────┬────────┬────────┬────────┐
│編號│ 比較法條   │舊刑法於本案適  │新刑法於本案適  │ 依從舊從輕原則 │
│    │            │用之法律效果    │用之法律效果    │ 比較結果       │
├──┼──────┼────────┼────────┼────────┤
│ 1  │ 刑法第55條 │具有方法目的或原│該部分規定業已刪│ 從舊刑法較有利 │
│    │ 有關牽連犯 │因結果之複數犯行│除，故具有方法目│ 於被告         │
│    │ 之規定部分 │得從一重處斷    │的或原因結果之複│                │
│    │            │                │數犯行需數罪併罰│                │
├──┼──────┼────────┼────────┼────────┤
│ 2  │ 刑法第41條 │依修正前罰金罰鍰│如易科罰金，以新│ 從舊刑法較有利 │
│    │ 第1項前段  │提高標準條例第2 │臺幣1000元、2000│ 於被告         │
│    │            │條前段（現已刪除│元或3000元折算 1│                │
│    │            │）規定，就其原定│日              │                │
│    │            │數額提高為100倍 │                │                │
│    │            │折算1日，故易科 │                │                │
│    │            │罰金折算標準，應│                │                │
│    │            │以銀元300元即新 │                │                │
│    │            │臺幣900元折算1日│                │                │
├──┼──────┴────────┴────────┼────────┤
│結論│                                                │ 綜其全部罪刑之 │
│    │                                                │ 比較，以舊刑法 │
│    │                                                │ 有利於被告，故 │
│    │                                                │ 應一體適用舊刑 │
│    │                                                │ 法             │
└──┴────────────────────────┴────────┘


司法院資訊處製作；財團法人民間司法改革基金會備份。
